---
title: "Implementando ICs"
author: "Nazareno"
output:
  html_document:
    theme: readable
    df_print: paged
    code_folding: show
    toc: yes
  html_notebook:
    fig_width: 7
    theme: readable
    toc: yes
    toc_float: yes
---

```{r setup, include=FALSE, message=FALSE}
knitr::opts_chunk$set(echo = TRUE)
library(tidyverse)
theme_set(theme_bw())
```

## Os dados

```{r}
lastfm = read_csv(
  here::here("data/experimento-lastfm.csv"),
  col_types = cols(.default = col_double(),
                   user = col_character())
)

lastfm = select(lastfm, news, old, ecletic) %>% filter(!is.na(news + old)) %>% mutate(artists = (news + old)/6)

glimpse(lastfm)
```

```{r}
lastfm %>% ggplot(aes((artists))) + geom_histogram(binwidth = 20, boundary = 0)
```
```{r}
lastfm %>% ggplot(aes(ecletic)) + geom_histogram(binwidth = 100, boundary = 0)
```


## Amostra e visões a partir dela

Imagine por agora que os dados que temos do Last.fm são completos. Que são a população inteira de usuários. Se o que nos interessa por exemplo é a média dessa população, ela é exatamente: 

```{r}
THETA = lastfm %>%  
  pull(artists) %>% 
  mean() # theta: média calculada com todos os dados

THETA
```

Como seria nossa visão dos dados se tivéssemos apenas uma amostra dos dados? `sample_n(x, n)` faz uma amostra aleatórioa de `n` elementos tirados do vetor `x`:

Se calcularmos a média do números de novos artistas escutados para três amostras de 100 elementos, teremos 3 resultados diferentes (3 $\hat{\theta}$ diferentes):

```{r}
lastfm %>% sample_n(size = 100) %>% pull(artists) %>%  mean()
lastfm %>% sample_n(100) %>% pull(artists) %>% mean()
lastfm %>% sample_n(100) %>% pull(artists) %>% mean()
```

Se fizermos isso muitas vezes vemos como essa variação de $\hat{\theta}$ acontece. A distribuição dos valores de uma estatística em diferentes amostras de uma população se chama **distribuição amostral** da estatística.

```{r}
set.seed(1)

amostra_theta_c = function(df, n = 100) {
  df %>%
    sample_n(n) %>% 
    pull(artists) %>% 
    mean()
}

amostras = tibble(amostra = 1:1000) %>% # faremos 1000 vezes
  mutate(theta_c = map_dbl(amostra, ~ amostra_theta_c(lastfm)))

amostras
```

```{r}
amostras %>%
  ggplot(aes(theta_c)) +
  geom_histogram(binwidth = .5,
                 fill = "white",
                 colour = "darkgrey") +
  geom_vline(xintercept = THETA, linetype = "dashed") + 
  labs(title = "Distribuição amostral")
```


Podemos ver também qual a distribuição do **erro amostral**:

```{r}
amostras = amostras %>% 
  mutate(erro = theta_c - THETA)

amostras
```


```{r}
amostras %>%
  ggplot(aes(erro)) +
  geom_histogram(binwidth = .5,
                 fill = "white",
                 colour = "darkblue") +
  geom_vline(xintercept = 0, linetype = "dashed") + 
  labs(title = "Distribuição do erro amostral")
```

Veja que conhecendo a distribuição de $\delta = \hat{\theta} - \theta$ nós conhecemos como as visões de $\theta$ a partir de amostras variam. Com isso nós sabemos quão longe $\hat{\theta}$ geralmente está de $\theta$ **e vice-versa.**

Na prática: usando a distribuição nós conseguimos encontrar 2 valores de $\delta = \hat{\theta} - \theta$ entre os quais os quais $\hat{\theta} - \theta$ está 90% do tempo. Basta encontrar o 5 e o 95 percentis. Esses são os dois valores mais próximos que contém 90% das observações. 

```{r}
intervalo = amostras %>% 
  summarise(erro_i = quantile(erro, .05), 
            erro_s = quantile(erro, .95))

intervalo
```

Esse esse intervalo ao redor de $\theta$ é o intervalo onde $\hat{\theta}$ está 90% do tempo:

```{r}
intervalo = intervalo %>%
  mutate(valor_i = THETA + erro_i,
         valor_s = THETA + erro_s)

intervalo

amostras %>%
  mutate(no_intervalo = theta_c >= intervalo$valor_i &
           theta_c <= intervalo$valor_s) %>%
  summarise(cobertura = sum(no_intervalo) / n())
```

```{r}
ggplot() +
  geom_rect(
    data = intervalo,
    aes(xmin = valor_i, xmax = valor_s),
    ymin = -Inf,
    ymax = Inf,
    fill = "coral", 
    alpha = .25
  ) +
  geom_histogram(
    data = amostras,
    aes(x = theta_c),
    binwidth = .5,
    fill = "white",
    colour = "darkgrey"
  ) +
  geom_vline(xintercept = THETA, linetype = "dashed") +
  labs(title = expression("Intervalo na distribuição amostral ao redor de" ~ theta))
```

#### Se sabemos a distância de A pra B, sabemos de B pra A

O pulo do gato é entender que quando sabemos dizer se $\theta$ está perto de $\hat{\theta}$, sabemos também dizer o inverso. Então se há 90% dos $\hat{\theta}$ que estão entre $[\theta + \sigma_{.05}; \theta + \sigma_{.95}]$, isso também significa que para 90% dos $\hat{\theta}$, $\theta$ está a $[hat{\theta} + \sigma_{.05}; \hat{\theta} + \sigma_{.95}].

Partindo dos $\hat{\theta}$ que calculamos no início de nosso exercício, podemos ver como esse método funciona:

```{r}
ic_amostras = amostras %>% 
  mutate(intervalo_i = theta_c + intervalo$erro_i, 
         intervalo_s = theta_c + intervalo$erro_s) %>% 
  mutate(contem_theta = THETA >= intervalo_i & THETA <= intervalo_s) 

ic_amostras %>% 
  sample_n(10)
```

```{r}
ic_amostras %>% 
  summarise(cobertura = sum(contem_theta) / n())
```

```{r}
ic_amostras %>% 
  sample_n(50) %>% 
  mutate(i = 1:n()) %>% 
  ggplot(aes(
    x = i,
    y = theta_c,
    ymin = intervalo_i,
    ymax = intervalo_s,
    color = contem_theta
  )) +
  geom_pointrange(alpha = .8, size = .3) +
  geom_hline(yintercept = THETA, color = "dark blue") +
  labs(x = "amostra",
       y = "média") +
  scale_color_manual(values = c("red", "grey70"))
```


### Podia ser outra estatística

A mesma lógica vale para outras estatísticas além da média. O código abaixo analisa a distribuição dos valores observados em amostras a partir das quais calculamos a _mediana_. Altere o código para usar outra estatística: (dica: max e min não funcionam.) 

```{r}
funcao_theta = function(df) {
  df %>%
    pull(news) %>%
    median()
}

THETA_OUTRO = funcao_theta(lastfm)

amostras = tibble(amostra = 1:1000) %>% # faremos 1000 vezes
  mutate(theta_c = map_dbl(amostra, ~ lastfm %>% 
                                       sample_n(100) %>%  
                                       funcao_theta()))

amostras

amostras %>% 
  ggplot(aes(theta_c)) + 
  geom_histogram(binwidth = 1, fill = "white", colour = "darkgrey") + 
  geom_vline(xintercept = THETA_OUTRO) 
```
```{r}
amostras = amostras %>% 
  mutate(erro = theta_c - THETA_OUTRO)

amostras %>%
  ggplot(aes(erro)) +
  geom_histogram(binwidth = 1,
                 fill = "white",
                 colour = "darkblue") +
  geom_vline(xintercept = 0, linetype = "dashed") + 
  labs(title = "Distribuição do erro amostral")
```

```{r}
margem_erro = amostras %>%
  summarise(baixo = quantile(erro, .05),
            cima = quantile(erro, .95)) 
margem_erro
```
```{r}
amostras %>% 
  sample_n(1) %>% 
  mutate(ic_inferior = theta_c + margem_erro$baixo, 
         ic_superior = theta_c + margem_erro$cima)
```


### Efeito do tamanho da amostra

E se o tamanho da amostra (*n*) fosse muito menor?

```{r}
amostras = data.frame(amostra = 1:1000) %>% # faremos 1000 vezes
  mutate(media = map_dbl(amostra, ~ lastfm %>% 
                                      pull(artists) %>% 
                                      sample(100) %>% 
                                      mean()))

amostras %>% summary

amostras %>% 
  ggplot(aes(media)) + 
  geom_histogram(binwidth = 1, fill = "white", colour = "darkgrey") + 
  geom_vline(xintercept = THETA) 

```

----

## E como conseguimos a distribuição amostral?

Espero que até agora tenha ficado claro que tendo a distribuição dos valores de uma estatística $\hat{\theta}$ a partir de amostras (a *distribuição amostral*) e o valor de $\hat{\theta}$, nós conseguimos estimar um intervalo com um método que acerta com uma cobertura conhecida. Conseguimos estimar uma margem de erro a partir de nosso $\hat{\theta}$ com uma confiança conhecida.

### Só que...

Nós nunca temos várias amostras da população como nos exemplos até agora. Estamos aqui porque nós não temos a população, e todo o dado que temos forma **uma amostra**. Caso não tenha ficado claro: o exercício até agora foi *simular* o que aconteceria se tivéssemos várias amostras para fins pedagógicos. 

### A ideia central que usaremos

Não temos a população para estimar a distribuição amostral e a distribuição do erro amostral. Mas temos algo que veio dessa população, que é a amostra. Em várias situações como essa, a Estatística contorna a falta da informação ideal usando a que temos e um método que funcione bem assim.

A ideia principal que usaremos é uma técnica chamada *boostrapping* que funciona porque _usar a amostra como substituto da população e simular a amostragem através de reamostragem com reposição fornece uma estimativa precisa da variação na distribuição amostral_. 

Pegando por partes: 

 * Consideramos a amostra $A$ que tem tamanho $n$ como sendo um substituto da população  
 * Repetimos $b$ vezes o seguinte processo: criamos uma amostra de tamanho $n$ obtendo elementos aleatoriamente de $A$, repondo cada elemento depois de cada sorteio. 
 * Calculamos a estatística que nos interessa (média, mediana, desvio padrão, o que for) para cada uma das $b$ amostras, gerando $b$ valores de $\hat{\theta}*$. 
 
Como resultado, teremos uma distribuição de como $\hat{\theta}*$ varia. 

O princípio do bootstrap diz que _a variação de $\hat{\theta}*$ nos bootstraps aproxima a variação de $\hat{\theta}$_. 

Com isso, podemos usar a mesma lógica que usamos acima e construir um intervalo ao retor de $\hat{\theta}$ que contém $\theta$ com uma certa confiança. 

## Aplicando bootstrapping 
$P(\delta_{0.05} \le e_a - e_p  \le \delta_{0.95} | e_p) = .9$. Manipulando, temos que $P(e_a - \delta_{0.05} \ge e_p  \ge e_a - \delta_{0.95} | e_p) = .9$. Ou seja, o IC é $[e_a - \delta_{0.05}; e_a - \delta_{0.95}]$. 

### Aplicando bootstrapping 

```{r}
funcao_theta = function(df) {
  df %>%
    pull(artists) %>%
    mean()
}

THETA = funcao_theta(lastfm)

set.seed(1212)

amostra = lastfm %>%  
  sample_n(50) 

theta_c = funcao_theta(amostra)

theta_c
```


```{r}
repeticoes = 4000 # pelo menos 2000, mas mais não faz mal.

um_bootstrap <- function(x){
  dados = x %>% pull(artists)
  boot_x <- sample(dados,              # amostre dos dados
                   size = NROW(dados), # tamanho igual ao recebido
                   replace = TRUE)     # aqui é o bootstrap
  return(mean(boot_x))
}

set.seed(1212)

# A REAMOSTRAGEM
reamostragens = tibble(i = 1:repeticoes) %>% 
  mutate(theta_c_s = map_dbl(i, ~ um_bootstrap(amostra)))

reamostragens
```


```{r}
reamostragens %>%
  ggplot(aes(x = theta_c_s)) +
  geom_histogram(binwidth = .5,
                 colour = "darkorange",
                 fill = "white") + 
  labs(title = "Distribuição nos bootstraps", 
       subtitle = "É nossa estimativa da distribuição amostral")

reamostragens %>%
  ggplot(aes(x = theta_c_s - theta_c)) +
  geom_histogram(binwidth = 1,
                 colour = "darkblue",
                 fill = "white") + 
  labs(title = "Distribuição do erro amostral estimada via bootstraps")
```

### Calculando o IC

Agora usamos a distribuição de $\delta* = \hat{\theta}* - \hat{\theta}$ no lugar da de $\delta$.

```{r}
intervalo = reamostragens %>% 
  mutate(erro = theta_c_s - theta_c) %>% 
  summarise(erro_i = quantile(erro, .05), 
            erro_s = quantile(erro, .95))

intervalo
```

Agora fazemos o mesmo que antes para estimar onde $\theta$ está usando  $\hat{\theta}$.

```{r}
intervalo = intervalo %>% 
  mutate(valor_i = theta_c + erro_i, 
         valor_s = theta_c + erro_s)

intervalo
```

```{r class.source = 'fold-hide'}
ggplot() +
  geom_rect(
    data = intervalo,
    aes(xmin = valor_i, xmax = valor_s),
    ymin = -Inf,
    ymax = Inf,
    fill = "gold",
    alpha = .25
  ) +
  annotate(
    geom = "text",
    x = intervalo$valor_i,
    y = -10,
    label = paste("hat(theta) + MoE_i"),
    parse = T,
    color = "brown",
    size = 3
  ) +
  annotate(
    geom = "text",
    x = intervalo$valor_s,
    y = -10,
    label = paste("hat(theta) + MoE_s"),
    parse = T,
    color = "brown",
    size = 3
  ) +
  geom_histogram(
    data = reamostragens,
    aes(theta_c_s),
    binwidth = .5,
    fill = "white",
    colour = "darkgrey"
  ) +
  geom_vline(xintercept = THETA,
             color = "dodgerblue",
             size = 1.2) +
  annotate(
    geom = "text",
    x = THETA - .3,
    y = -10,
    label = "theta",
    parse = T,
    color = "dodgerblue",
    size = 5
  ) +
  geom_vline(xintercept = theta_c, color = "brown") +
  annotate(
    geom = "text",
    x = theta_c - .3,
    y = -10,
    label = "hat(theta)",
    parse = T,
    color = "brown",
    size = 5
  ) +
  labs(title = expression("Intervalo estimado via bootstrap"))
```

Com outro nível de confiança:

```{r}
confianca = .99
alpha = 1 - confianca

intervalo2 = reamostragens %>% 
  mutate(erro = theta_c_s - theta_c) %>% 
  summarise(erro_i = quantile(erro, alpha / 2), 
            erro_s = quantile(erro, 1 - alpha /2)) %>% 
  mutate(valor_i = theta_c + erro_i, 
         valor_s = theta_c + erro_s)

intervalo2
```


```{r class.source = 'fold-hide'}
ggplot() +
  geom_rect(
    data = intervalo2,
    aes(xmin = valor_i, xmax = valor_s),
    ymin = -Inf,
    ymax = Inf,
    fill = "coral",
    alpha = .25
  ) +
  geom_rect(
    data = intervalo,
    aes(xmin = valor_i, xmax = valor_s),
    ymin = -Inf,
    ymax = Inf,
    fill = "coral2",
    alpha = .5
  ) +
  geom_histogram(
    data = reamostragens,
    aes(theta_c_s),
    binwidth = .5,
    fill = "white",
    colour = "darkgrey"
  ) +
  geom_vline(xintercept = THETA,
             color = "dodgerblue",
             size = 1.5) +
  geom_vline(xintercept = theta_c, color = "brown") +
  labs(title = expression("Intervalo estimado via bootstrap"), 
       subtitle = "Escuro: 99%, claro: 90% confiança", 
       x = expression(hat(theta) ~ "*"))
```

