---
title: "Experimentos com a cobertura de ICs"
author: "Nazareno"
output: 
  html_notebook:
    theme: readable
    fig_width: 7
    toc: true
    toc_float: true
editor_options: 
  chunk_output_type: inline
---

```{r setup, include=FALSE}
library(tidyverse)
library(boot)
library(broom)
library(here)
theme_set(theme_bw())
```

Os dados

```{r}
lastfm = read_csv(here("data/experimento-lastfm.csv"), 
                  col_types = cols(.default = col_double(), 
                                   user = col_character()))

lastfm = select(lastfm, news, old) %>% 
    filter(complete.cases(lastfm)) %>% 
    mutate(artists = news + old, 
           prop_news = news / (news + old))

glimpse(lastfm)
```

```{r}
lastfm %>% ggplot(aes(news)) + geom_histogram(binwidth = 10)
lastfm %>% ggplot(aes(prop_news)) + geom_histogram(binwidth = .05)
```

## Cobertura para uma variável pouco enviesada

```{r}
theta_propnews = mean(lastfm$prop_news)

s = function(d, i){
    mean(d[i])
}

onerun = function(dado, n, method = "basic") {
    amostra = sample(dado, n)
    
    booted <- boot(data = amostra,
                   statistic = s,
                   R = 1000)
    
    ci = tidy(
        booted,
        conf.level = .95,
        conf.method = method,
        conf.int = TRUE
    )
    
    ci %>%
        mutate(type = method)
}

simula_amostragens = function(dado, sample_size, theta, method = "basic", experiments = 2000){
  cis = tibble(experimento = 1:experiments) %>% 
      mutate(resultado = map(experimento, ~ onerun(dado, sample_size, method))) %>% 
      unnest(resultado)
  
  cis %>% 
      mutate(inclui = theta >= conf.low & theta <= conf.high) 
}

```

Lembre que a cobertura é a proporção de vezes que um método de estimativa de ICs inclui o valor de $\theta$ em uma estimativa feita a partir de uma amostra aleatória da população.

Dependendo do tamanho da amostra e da variância na população, é preciso fazer muitas simulações para ver a cobertura convergir. Nesses dados, acho que mais de 5000 simulações. Farei menos para ir mais rápido (1000 simulações com 1000 bootstraps são 1 milhão de vezes que calculamos a estatística que nos interessa).  

Por isso esperamos que a cobertura sempre dê um pouco a menos que o nível de confiança. Mas não muito. 


```{r}
set.seed(123)
SIMULACOES = 10000
```


```{r}
# Demora para rodar
ics_prop = simula_amostragens(lastfm$prop_news, 80, theta_propnews, experiments = SIMULACOES)
```


```{r}
ics_prop %>% 
    ggplot(aes(x = statistic)) + 
    geom_histogram(bins = 20)
```

A cobertura calculada nas simulações

```{r}
ics_prop %>% 
      summarise(cobertura = sum(inclui / n())) %>% 
      pull(cobertura)
```

## Se a distribuição amostral for mais enviesada

A cobertura cai.

```{r}
theta_artists = mean(lastfm$news)
ics_artists = simula_amostragens(lastfm$news, 50, theta_artists, experiments = SIMULACOES)
```

```{r}
ics_artists %>% 
    ggplot(aes(x = statistic)) +  
    geom_histogram(bins = 20, 
                   fill = "aquamarine3")
```


```{r}
ics_artists %>% 
      summarise(cobertura = sum(inclui / n())) %>% 
      pull(cobertura)
```


## Solução: método de bootstrap que considere viés na distribuição

```{r warning=FALSE}
ics_artists_bca = simula_amostragens(lastfm$news,
                                     50,
                                     theta_artists,
                                     method = "bca",
                                     experiments = SIMULACOES)
```

```{r}
ics_artists_bca %>% 
      summarise(cobertura = sum(inclui / n())) %>% 
      pull(cobertura)
```


```{r}
# populacao = rexp(1e6)
# 
# ics_artists_bca = simula_amostragens(populacao, 30, 1, method = "bca", experiments = 1000)
# 
# ics_artists_bca %>% 
#       summarise(cobertura = sum(inclui / n())) %>% 
#       pull(cobertura)
```

```{r}
# populacao = rexp(1e6)
# 
# ics_artists_basic = simula_amostragens(populacao, 30, 1, method = "basic", experiments = 1000)
# 
# ics_artists_basic %>% 
#       summarise(cobertura = sum(inclui / n())) %>% 
#       pull(cobertura)
```



